臺灣高雄地方法院刑事判決　　　　　　　　　　　　　九十一年度訴字第一二八號
　　公　訴　人　臺灣高雄地方法院檢察署檢察官
　　被　　　告　乙○○
　　選任辯護人　郭季榮
右列被告因強盜案件，經檢察官提起公訴（九十年度偵字第二０一二八號），本院判
決如左：
    主  文
乙○○共同意圖為自己不法之所有，攜帶兇器，以強暴至使不能抗拒，而取他人之物
，累犯，處有期徒刑拾貳年。
    事  實
一、乙○○曾於民國七十九年間因犯動員戡亂時期肅清煙毒條例案件，經本院七十九
    年訴字第二三０六號判處有期徒刑三年，褫奪公權三年確定，八十年經總統頒布
    罪犯減刑條例，減為有期徒刑二年，八十四年間復犯動員戡亂時期肅清煙毒條例
    案件，經本院判處有期徒刑三年三月確定，八十五年三月二十二日入監服刑，指
    揮書執畢日期八十八年三月四日，猶不知悛悔，五年內，與綽號「阿文」真實姓
    名不詳之成年男子，二人共同基於意圖為自己不所有之犯意聯絡及行為分擔，於
    九十年三月十五日晚間八時卅分許，由乙○○持客觀上對人身體具行兇危險性之
    玩具手槍一支，在高雄市○○區○○路與華夏路口，藉故與謝欲捷間有金錢上糾
    紛遂持上開玩具槍敲擊丙○○之頭部成傷，致其不能抗拒後，而強取其所有之金
    項鍊一條、行動電話三具、現款新臺幣（下同）五千元，得手後，乙○○將所搶
    得之其中二支行動電話作為與不知姓名且不知情之友人交換毒品之對價，將另一
    支行動電話以四千五百元代價賣與不知情而設於高雄市○○區○○路五福路交岔
    路口處某不詳店名之通訊行，並將所搶得之金項鍊持往不知情而設於高雄市○鎮
    區○○路五五七號金友祥銀樓以九千四百五十元售出後，所得款項二人朋分花用
    一空，並分頭逃逸，嗣為警循線查獲。
二、案經高雄市政府警察局前鎮分局報請臺灣高雄地方法院檢察署檢察官偵查起訴。
    理  由
一、訊據被告乙○○矢口否認右揭犯行，辯稱：「我沒有搶他，那是我委託他幫我買
    海洛因的錢，之後他（指被害人丙○○）就失蹤二、三天，毒品也沒有拿給我，
    過了二、三天後，我在他經常出沒的地方，就是華夏及大中路交叉口遇到丙○○
    ，他見到我就跑，我就追他，機車都是併行，結果二台機車都跌倒，他就逃跑，
    之後追到後，有發生追打，我問他錢要如何處理，他就把身上的東西現金四千多
    塊錢、金項鍊等物先抵償給我。」、「如果他不認識我，為何約他，他會出來，
    他是幫一個朋友叫王建明賣海洛因。」云云。惟查：
（一）被告乙○○於九十年三月十五日晚間八時卅分許，由乙○○持客觀上對人身體
      具行兇危險性之玩具手槍一支，在高雄市○○區○○路與華夏路口，藉故與謝
      欲捷間有金錢上糾紛遂持上開玩具槍敲擊丙○○之頭部成傷，致其不能抗拒後
      ，而強取其所有之金項鍊一條、行動電話三具、現金五千元，得手後，乙○○
      將所搶得之其中二支行動電話作為與不知姓名且不知情之友人交換毒品之對價
      ，將另一支行動電話已四千五百元代價賣與不知情而設於高雄市○○區○○路
      五福路交岔路口處某不詳店名之通訊行，並將所搶得之金項鍊持往不知情而設
      於高雄市○鎮區○○路五五七號金友祥銀樓以九千四百五十元售出後，所得款
      項二人朋分花用一空，並分頭逃逸，嗣為警循線查獲等情，業據被告乙○○於
      九十年十月二十七日在高雄市政府警察局前鎮分局偵訊時坦認在卷，有高雄市
      政府警察局前鎮分局高市警前分刑字第一七六四九號上開刑事偵查筆錄附卷可
      稽，參照被告於九十年十月二十七日在臺灣高雄地方法院檢察署檢察官偵查中
      供稱：「（問：九十年三月十五日晚間八時卅分許拿手槍打丙○○右後腦搶他
      錢？答：計搶行動電話三支、金項鍊一條、現金五千元‧‧‧‧‧）」、「（
      問：你作案所用之槍械何來？答：玩具店買來的‧‧‧‧‧）」等語，被告雖
      於本院審理時翻異前供辯稱於偵查中及警訊中因意識不清迷迷糊糊情況下始為
      上開自白，惟考其於警訊中筆錄上所書寫乙○○知姓名端正、整齊劃一，絲毫
      不茍，又有指印一枚清晰可見，顯係在自由且清醒之意識下所作之自白，並與
      事實相符，依刑事訴訟法第一百五十六條第一項規定被告上開自白得採為證據
      。
（二）被告於本院九十一年一月二十九日審理時供稱：「（問：跟你同夥的人是誰？
      答：我只知道他綽號叫阿文。」、「（問：金飾是否拿到瑞隆路上金友祥銀樓
      販賣九千四百五十元？答：是。」、「（問：三支手機如何處理？答：二支拿
      去換毒品，一支以四千五百元賣掉。」、「（問：為何你在警訊中坦認該把槍
      是你在八十四年購買的？答：我只有玩具手槍，因為毒癮發作，所以人迷迷糊
      糊。」對照被告前後之供述不一，已難信其為自己所辯白之真實性，再參照被
      害人丙○○屢次於警訊及本院審理時指訴不移稱：「他（指被告乙○○）沒有
      託我買海洛因，我也沒有欠他錢。問：在大中路、華夏路碰到被告時，發生何
      事？答：他跟他朋友遇到我時，被告就用腳把我的機車踹倒，我就站起來，他
      朋友就抓住我，被告就拿槍從我的後腦打下去，打了二下，我有受傷，且有診
      斷證明書。問：受傷狀況是否就如榮總的診斷證明書上所載的情形？（提示並
      告以要旨）被害人答是。」等語，有本院九十一年十月十七日審理筆錄附卷可
      稽，被害人遭被告及姓名不詳綽號阿文之男子二人聯手共同持客觀上具行兇危
      險之玩具手槍打傷頭部一節，亦有高雄榮民總醫院診斷證明書上所載病狀：頭
      部裂傷後腦部總長度約四公分，患者於九十年三月十五日受傷至本院急診接受
      初步縫合手術，有上開醫院診斷證明書一紙附卷可稽，再參照本院將被告乙○○與被告母親甲○○○女士於本院九十一年十月十七日審理時隔離訊問結果，
      甲○○○證稱：「（問有無撿過被告帶回家的槍？答有；問槍是什麼顏色的？
      答是咖啡色的；問有幾枝？答一枝，是假的；問你如何判斷那是假的？答我是
      在神龕後面找到，有用報紙包起來；問你有無打開來看？答有，摸起來軟軟的
      ，用力折就折斷了，是塑膠的，裡面沒有子彈。問事後被告有無跟你說什麼？
      答我有問他為何要撿這個東西回來，他說那是假的，我就把東西丟到垃圾筒；
      問這是何時發生的？答九十年年初，不記得幾月份；問被告回來後，是你主動
      提起這把槍的，還是被告向你問起？答是我主動提起這把槍的；問你看到槍後
      ，約幾天跟被告講？答不記得是經過幾天後，還是當天跟他說的。問被告聽完
      後有無反應？答他跟我說那是玩具，沒有關係；問既然是玩具，為何要用報紙
      包起來？答他是放在神龕的後面，但是一打開門就可以看到了。問有何意見補
      充？答無。」、被告供稱：「（問你母親所找到的玩具手槍是何人所有？答我
      所有，我在六合夜市買的，當時買一千多塊；問有無子彈？答無；問你把槍放
      在何處？答神壇後面的一個小房間內；問是直接放在那邊嗎？答我有用報紙包
      起來；問既然是玩具槍，為何要用報紙包起來？答因為我怕會髒掉，那是打bb
      彈用的；問你何時發現槍不見的？答是我母親告訴我，我才知道；問你母親是
      何時告訴你的？答國曆八十九年十二月份；問是你找不到槍才問你母親，還是
      你母親主動告訴你？答是我母親找到這把槍，他說他把槍丟掉了；問你聽到後
      有何反應？答我說東西丟掉就算了，我沒有任何動作。」足證被告確於九十年
      三月十五日晚間八時卅分許，由乙○○持客觀上對人身體具行兇危險性之玩具
      手槍一支，在高雄市○○區○○路與華夏路口，藉故與謝欲捷間有金錢上糾紛
      而攜帶上開手槍與姓名不詳綽號阿文之男子二人聯手共同持客觀上具行兇危險
      之玩具手槍打傷頭部至使被害人不能抗拒，而強取被害人身上財物一節，洵堪
      確認。
（三）辯護人請求傳訊證人李國祥即高雄市○○路五五七號金友祥銀樓負責人，以查
      明被告不可能動手強取金項鍊並持往上開銀樓販售等情，惟經查被告將所強取
      之金項鍊持往上開銀樓已九千四百五十元賣予該銀樓一節，業據被告於警訊及
      本院九十一年一月二十九日審理時坦認在卷，又有該銀樓原料金買賣登記簿一
      紙附卷可稽，此部份事實已明，不予調查。另辯護人請求傳喚綽號阿文之不詳
      姓名男子，既未提出該綽號阿文之男子真正姓名、年齡、住居所、或其他足資
      辨別之特徵，本院無從傳喚，此部份仍請辯護人再行調查得知後再具狀陳述，
      故此部分本院不予調查，合先敘明。綜上所述被告乙○○於警訊及偵查中之自
      白與事實相符，其於本院審理時所辯，係卸責之詞，不足採信，其犯行亦堪認
      定。
二、查被告二人犯罪後，懲治盜匪條例業於九十一年一月三十日經總統以華總一義字
    第○九一○○○一五○八○號公布廢止；刑法增訂、修正條文亦於同日，經總統
    以華總義字第○九一○○○一五一一○號公布，並均自同年二月一日發生效力。
    按懲治盜匪條例為修正前刑法之特別法，依特別法優於普通法之法律適用原則，
    二法比較適用時，應適用懲治盜匪條例。另懲治盜匪條例之廢止，與刑法相關條
    文之修正及增訂，係經立法院於同日三讀通過，並經總統於同日公布，其立法目
    的，在以修正後之刑法取代上開條例，避免修正前之刑法發生中間法之效力。故
    懲治盜匪條例雖廢止，但因廢止前後，被告行為自行為時至裁判時止，均有刑罰
    規定，該條例之廢止，仍屬刑法第二條第一項所定之行為後法律有變更之情形，
    而非刑事訴訟法第三百零二條第四款、第三百八十一條、第三百九十三條第四款
所定之刑法「廢止」，亦無所謂因該條例之廢止而應回復適用修正前刑法相關法
    條之餘地。故被告盜匪行為，法院於九十一年二月一日以後為裁判，依刑法第二
    條第一項規定，自應就被告行為時有效之懲治盜匪條例與裁判時已修正之刑法相
    關條文予以比較適用。至被告行為時修正前之刑法相關條文，既不因上開條例廢
    止而回復，又非中間法，即無所謂比較適用問題，合先敘明。按廢止前之懲治盜
    匪條例第五條第一項第一款（法定刑為無期徒刑或七年以上有期徒），與修正後
    刑法第三百三十條第一項（法定刑為七年以上有期徒刑）比較，以修正後刑法第
    三百三十條第一項規定，有利於被告，因此，依刑法第二條第一項但書規定，應
    適用被告行為時之修正後刑法規定。
三、查被告乙○○與綽號阿文之不詳姓名成年男子二人，共同攜帶客觀上對人身體具
    行兇危險性之玩具手槍強盜，二人係共同實施犯罪之人（最高法院七十二年台上
    字第三二○一號判決意旨參照），核被告所為，均係犯修正後刑法第三百三十條
    第一項攜帶兇器強盜之加重強盜罪。被告乙○○與綽號阿文之不詳姓名成年男子
    間有犯意聯絡及行為分擔均為共同正犯，末查，被告乙○○曾於七十九年間因犯
  動員戡亂時期肅清煙毒條例案件，經本院七十九年訴字第二三０六號判處有期徒
    刑三年，褫奪公權三年確定，八十年經總統頒布罪犯減刑條例，減為有期徒刑二
    年，八十四年間復犯動員戡亂時期肅清煙毒條例案件，經本院判處有期徒刑三年
    三月確定，八十五年三月二十二日入監服刑，指揮書執畢日期八十八年三月四日
    ，此有臺灣高雄地方法院檢察署刑案資料查註紀錄表及臺灣高等法院被告全國前
    案紀錄表在卷可憑，其於五年以內再犯上開法定本刑為有期徒刑以上之罪，為累
    犯，應依刑法第四十七條規定，加重其刑。爰審酌被告犯罪之動機、目的，犯罪
    手段具暴力性，於眾目睽睽之下強盜被害人財物，行徑囂張，路人為之側目，敢
    怒不敢言，甚且造成被害人頭部受傷急診始倖免於難，對社會治安及被害人身心
    造成危害甚巨，犯後猶飾詞矯卸試圖脫罪，毫無丁點悔意等一切情狀，量處如主
    文所示之刑，以示懲儆。至被告所有供犯罪所用之玩具手槍一把，業經被告母親
    甲○○○丟棄一節，除被告於本院審理時所供承在卷外，又有證人即被告母親於
    本院九十一年十月十七日審理時到庭證訴屬實在卷可稽，故此部份支手槍一把不
    予宣告沒收，附此敘明。
四、本院審理本件時發現真實姓名不詳綽號「阿文」之男子與本件被告間有犯意聯絡
    及行為分擔，均為共同正犯，另被告於本院九十一年十月十七日審理時供稱：「
    （問：對被害人之證詞有何意見？（提示並告以要旨）答如果他不認識我，為何
    約他，他會出來，他是幫一個朋友叫王建明賣海洛因。」此二部分追查不難，爰
    依刑事訴訟法第二百四十一條義務告發，請求檢察官就此二部分繼續偵查，追究
    其刑責。
據上論斷，依刑事訴訟法第二百九十九條第一項前段，刑法第二條第一項但書、第二
十八條、第三百三十條第一項、第四十七條，判決如主文。
本案經檢察官李奇哲到庭執行職務。
中      華      民      國      九十一      年     十   月    三十一    日
                              臺灣高雄地方法院刑事第五庭
                                  法  官  何  清  富
右正本證明與原本無異。
如不服本判決，應於判決送達後十日內，向本院提出上訴狀。
                                  書記官  許  雅  惠
中      華      民      國      九十一      年     十   月    三十一    日
附錄法條：
刑法第三百三十條（修正後）
 (加重強盜罪)
犯強盜罪而有第三百二十一條第一項各款情形之一者，處七年以上有期徒刑。
前項之未遂犯罰之。
刑法第三百二十一條
 (加重竊盜罪)
犯竊盜罪而有左列情形之一者，處六月以上五年以下有期徒刑：
一  於夜間侵入住宅或有人居住之建築物、船艦，或隱匿其內而犯之者。
二  毀越門扇、牆垣或其他安全設備而犯之者。
三  攜帶兇器而犯之者。
四  結夥三人以上而犯之者。
五  乘火災、水災或其他災害之際而犯之者。
六  在車站或埠頭而犯之者。
前項之未遂罰之。
